臺灣臺中地方法院刑事判決
111年度金訴字第851號
公  訴  人  臺灣臺中地方檢察署檢察官
被      告  劉彥霖



選任辯護人  王俊文律師
上列被告因詐欺等案件，經檢察官提起公訴（110年度偵字第297
59號），本院判決如下：
    主    文
劉彥霖犯附表編號1至3主文欄所示之罪，各處如附表編號1至3主
文欄所示之刑。應執行有期徒刑壹年陸月。緩刑肆年，緩刑期間
應依本院111年度中司刑移調字第1146號調解筆錄履行損害賠償
。
    犯罪事實
一、劉彥霖依其一般社會生活之通常經驗，明知一般人均可自行
    申請金融帳戶使用，如非意圖供犯罪使用，無使用他人金融
    帳戶供收款後，再要求他人代為提領後轉交款項或轉帳之必
    要，而已預見其將金融帳戶提供予他人使用，該人將可能藉
    由該蒐集所得之帳戶作為詐欺被害人匯款之用，以遂行詐欺
    取財犯行，且匯入帳戶款項係詐欺犯罪所得，代為提領、轉
    交，即產生遮斷資金流動軌跡而逃避國家追訴、處罰之效果
    ，而隱匿該詐欺犯罪所得去向，同時其亦可能因此即參與含
    其在內所組成3人以上、以實施詐術為手段、具持續性或牟
    利性之有結構性詐欺集團犯罪組織，仍基於縱使參與犯罪組
    織亦不違背其本意之不確定故意，及基於縱使發生他人因受
    騙致財產受損、隱匿詐欺犯罪所得去向之結果，亦不違背其
    本意之詐欺取財及洗錢之不確定故意，加入真實姓名年籍不
    詳、綽號「黑鑽」、「小賀」、「蔡大偉」、梁瑋諺（所涉
    詐欺、洗錢等罪嫌，另案經檢察官提起公訴）等人所屬詐欺
    集團（下稱「黑鑽」詐欺集團），而與「黑鑽」詐欺集團成
    年成員，共同意圖為自己不法所有，基於三人以上共同詐欺
    取財、隱匿詐欺犯罪所得去向之洗錢犯意聯絡，劉彥霖先向
    不知情之張本才取得其向中國信託商業銀帳號000000000000
    號帳戶（下稱張本才之中國信託帳戶）之存摺、提款卡（含
    密碼）後，於民國110年4月8日前某時，將張本才之中國信
    託帳戶提款卡（含密碼）提供予「蔡大偉」，再由「黑鑽」
    詐欺集團不詳成員於如附表各編號所示之時間，以附表各編
    號所示詐欺方法詐騙王羿婷、林怡玟、程文章等人陷於錯誤
    ，於附表各編號所示匯款時間，各匯款如附表各編號所示金
    額之款項至「黑鑽」詐欺集團成員所指定之程杰弘（另案由
    檢察官偵辦）所申辦國泰世華商業銀行帳號000-0000000000
    00號帳戶（下稱A帳戶）、林珈佑（另案偵辦）所申辦合作
    金庫銀行帳號000-0000000000000號帳戶（下稱B帳戶），再
    將A、B帳戶內之款項轉帳如附表所示金額至梁瑋諺所申辦國
    泰世華銀行帳號000-000000000000號帳戶（下稱C帳戶）及
    中國信託銀行帳號000-000000000000號帳戶（下稱D帳戶）
    、許瑞騰（另案由檢察官偵辦）所申辦國泰世華銀行帳號00
    0-000000000000號帳戶（下稱E帳戶）、黃加津（另案由檢
    察官偵辦）所申辦中國信託銀行帳號000-000000000000號帳
    戶（下稱F帳戶）、謝慶揚（另案由檢察官偵辦）所申辦國
    泰世華銀行帳號000-000000000000號帳戶（下稱G帳戶）內
    ，而由梁瑋諺於附表所示時間，提領如附表各編號所示之金
    額之款項，並以現金存款方式存入張本才之中國信託帳戶後
    ，劉彥霖依指示於附表所示時間、依「蔡大偉」指示以轉帳
    或臨櫃提領如附表所示之金額，以此方式掩飾、隱匿王羿婷
    、林怡玟及程文章所匯入遭詐騙之款項去向而使金流無法追
    蹤。
二、案經王羿婷、林怡玟及程文章訴由臺南市政府警察局刑事警
    察大隊報告臺灣臺中地方檢察署檢察官偵查起訴。
    理    由
一、證據能力：
㈠、本判決認定事實所引用之被告以外之人於審判外之言詞或書
    面證據等供述證據，公訴人、辯護人、被告在本院審理時均
    同意作為證據使用（見本院卷第132頁），復經本院審酌認
    該等證據之作成無違法、不當或顯不可信之情況，依刑事訴
    訟法第159 條之5 第1 項規定，均有證據能力。
㈡、又本案認定事實引用之卷內其餘非供述證據，並無證據證明
    係公務員違背法定程序取得，依同法第158 條之4 規定反面
    解釋，亦均有證據能力。　
二、上開犯罪事實，業據被告於本院審理時坦承不諱（見本院卷
    第68、138頁），核與證人即告訴人王羿婷警詢之證述（見
    警卷第21-23頁、第25-29頁）、證人即告訴人林怡玟警詢之
    證述（見警卷第117-119頁）、證人即告訴人程文章警詢之
    證述（見警卷第213-214頁）、證人即另案被告梁瑋諺警詢
    之證述（見警卷第321-325頁、第327-379頁、第381-389頁
    、第391-411頁）、證人張本才警詢之證述（見警卷第297-3
    02頁）大致相符。並有告訴人王羿婷之：①網路銀行轉帳明
    細（見警卷第33頁）②匯款執據（見警卷第35-43頁）③報案
    相關資料（見警卷第45-87頁）、證人程杰弘之A帳戶（國泰
    世華商業銀行帳號000-000000000000號帳戶）之客戶基本資
    料及交易明細（見警卷第89-94、163頁）、證人梁瑋諺之C
    帳戶（國泰世華銀行帳號000-000000000000號帳戶）之客戶
    基本資料及交易明細（見警卷第95-99、169、255-257頁）
    、證人張本才之中國信託銀行帳號000000000000號帳戶之客
    戶基本資料及交易明細（見警卷第101-107、191-193、277-
    279、444-492頁）、證人梁瑋諺於110年4月8日至全家超商
    彰化金馬店自動櫃員機存款之監視器錄影畫面翻拍照片（見
    警卷第109-115頁）、告訴人林怡玟之：①國泰世華商業銀行
    存款憑證客戶收執聯（見警卷第121頁）②報案相關資料（見
    警卷第127-157頁）、證人黃加津之F帳戶（中國信託銀行帳
    號000-000000000000號帳戶）之客戶基本資料及交易明細（
    見警卷第171-177頁）、證人梁瑋諺之D帳戶（中國信託銀行
    帳號000-000000000000號帳戶）之客戶基本資料及交易明細
    （見警卷第179-185、269-271頁）、證人梁瑋諺於110年4月
    9日至統一超商新龍邸門市、金旺門市自動櫃員機存款之監
    視器錄影畫面翻拍照片（見警卷第203-211頁）、告訴人程
    文章之：①雲林縣西螺鎮農會匯款回條（見警卷第215頁）②
    報案相關資料（見警卷第217-237頁）、證人林珈佑之B帳戶
    （合作金庫銀行帳號000-0000000000000號帳戶）之客戶基
    本資料及交易明細（見警卷第239-243頁）、許瑞騰之E帳戶
    （國泰世華銀行帳號000-000000000000號帳戶）之客戶基本
    資料及交易明細（見警卷第245-249頁）、謝慶揚之G帳戶（
    國泰世華銀行帳號000-000000000000號帳戶）之客戶基本資
    料及交易明細（見警卷第259-263）、證人梁瑋諺於110年5
    月4日至萊爾富超商三民店、統一超商彰陽門市自動櫃員機
    存款之監視器錄影畫面翻拍照片（見警卷第281-295頁）、
    證人張本才之第二屆運動彩券經銷商合約書、補約運動彩券
    契約書（見警卷第309-313頁）、證人張本才、被告劉彥霖
    於107年3月30日簽立之臺灣運彩電腦型彩券經銷商合作契約
    書（見偵29759卷第21頁）暨107年至110年之銷售業績表（
    見偵29759卷第25-31頁）、臺中地檢110年度偵字第7708號
    、9871號起訴書【梁瑋諺】（見偵29759卷第69-102頁）在
    卷可稽。被告前開具任意性之自白經核與事實相符而堪採信
    。本案事證已臻明確，應予依法論科。
三、論罪科刑：
㈠、行為人以一發起、主持、操縱、指揮或參與詐欺犯罪組織，
    並分工加重詐欺行為，同時觸犯參與犯罪組織罪及加重詐欺
    取財罪，雖其發起、主持、操縱、指揮或參與犯罪組織之時
    、地與加重詐欺取財之時、地，在自然意義上非完全一致，
    然二者仍有部分合致，且犯罪目的單一，依一般社會通念，
    認應評價為一罪方符合刑罰公平原則，應屬想像競合犯，從
    一重罪論處，如予數罪併罰，反而過度評價，實與人民法律
    感情未合。再加重詐欺罪係侵害個人財產法益之犯罪，其罪
    數計算，以被害人數、被害次數之多寡，決定其犯罪之罪數
    ，與發起、主持、操縱、指揮或參與犯罪組織罪之侵害社會
    法益，乃以行為人所侵害之社會全體利益為準據，認定係成
    立一個犯罪行為，有所不同。是以，倘若行為人於發起、主
    持、操縱、指揮或參與犯罪組織之繼續中，先後加重詐欺數
    人財物，因行為人僅為一發起、主持、操縱、指揮或參與組
    織行為，侵害一社會法益，應僅就首次犯行論以發起、主持
    、操縱、指揮或參與犯罪組織罪及加重詐欺罪之想像競合犯
    ，從一重論斷，其後（即第二次以後）之犯行，乃其發起、
    主持、操縱、指揮或參與組織之繼續行為，為避免刑罰禁止
    雙重評價，應僅論以加重詐欺罪即已足。
㈡、核被告劉彥霖附表編號1所為，係其參與犯罪組織最先繫屬於
    法院之案件之首次詐欺取財犯行，係犯組織犯罪防制條例第
    3 條第1 項後段之參與犯罪組織罪、刑法第339 條之4 第1 
    項第2 款之三人以上共同詐欺取財罪、洗錢防制法第14條第
    1 項之一般洗錢罪；附表編號2、3所為，則均係犯刑法第33
    9 條之4 第1 項第2 款之三人以上共同詐欺取財罪、洗錢防
    制法第14條第1 項之一般洗錢罪。
㈢、本案告訴人遭詐欺後分次匯款及本案車手及被告在本案就不
    同告訴人遭詐欺款項多次領取贓款、轉帳之行為，係於密切
    接近之時、地實行，各行為之獨立性極為薄弱，依一般社會
    健全觀念，在時間差距上，難以強行分開，應視為數個舉動
    之接續施行，合為包括之一行為，而論以單純一罪（即每詐
    欺一名告訴人、被害人論以一罪）。　　
㈣、共同實行犯罪行為之人，在共同意思範圍以內，各自分擔犯
    罪行為之一部，彼此協力、相互補充以達其犯罪之目的者，
    即應對於全部所發生之結果，共同負責。故共同正犯在客觀
    上透過分工參與實現犯罪結果之部分或階段行為，以共同支
    配犯罪「是否」或「如何」實現之目的，並因其主觀上具有
    支配如何實現之犯罪意思而受歸責，固不以實際參與犯罪構
    成要件行為或參與每一階段之犯罪行為為必要（最高法院10
    3 年度台上字第2258號判決參照）。經查，被告就本案犯行
    ，與車手梁瑋諺及「黑鑽」詐欺集團其他不詳成年成員，有
    犯意聯絡及行為分擔，應依刑法第28條，論以共同正犯。
㈤、被告所犯附表之各罪，均係以一行為觸犯數罪名，為想像競
    合犯，均應從一重論以刑法第339 條之4 第1項第2款之三人
    以上共同詐欺取財罪。
㈥、被告就附表編號1至3，共3罪，犯意各別，行為互殊，應予分
    論併罰。
㈦、想像競合犯之處斷刑，本質上係「刑之合併」。其所謂從一
    重處斷，乃將想像競合犯組成之評價上數罪，合併為科刑一
    罪，其所對應之刑罰，亦合併其評價上數罪之數法定刑，而
    為一個處斷刑。易言之，想像競合犯侵害數法益者皆成立犯
    罪，論罪時必須輕、重罪併舉論述，同時宣告所犯各罪名，
    包括各罪有無加重、減免其刑之情形，亦應說明論列，量刑
    時併衡酌輕罪部分量刑事由，評價始為充足，然後依刑法第
    55條前段規定「從一重處斷」，非謂對於其餘各罪可置而不
    論。因此，法院決定處斷刑時，雖以其中最重罪名之法定刑
    ，做為裁量之準據，惟於裁量其輕重時，仍應將輕罪合併評
    價在內（最高法院108年台上字第4405號刑事判決參照）。
    經查，洗錢防制法第16條第2 項規定就所犯同法第14條第1 
    項之洗錢罪部分在偵查或審判中自白者，減輕其刑。本案被
    告在審判中就所涉洗錢罪部分，坦承犯行，爰依前開規定減
    輕其刑。惟前揭減輕其刑之範圍，僅限於洗錢罪之部分，尚
    不及於刑法第339條之4 加重詐欺罪之部分，附此敘明。
㈧、爰審酌被告提供他人的帳戶供詐欺集團收取詐欺贓款，更進
    而提領、轉帳贓款予上手，隱匿、掩飾詐欺集團之犯罪所得
    ，造成告訴人受有損失，所為應予非難。又審酌被告坦承犯
    行，已經與附表所示3名告訴人成立調解，並在調解時已經
    賠償部分款項之犯後態度。以及審酌被告前無有罪科刑前科
    紀錄之素行。暨審酌被告於本院審理時所供述之教育程度、
    職業、家庭經濟狀況（見本院卷第139頁），量處如主文所
    示之刑，以示懲儆。另審酌被告所犯數罪，均為參與同一詐
    欺集團於密接時間內為詐欺集團提款、轉帳之行為，犯罪型
    態相同，關聯性甚高等情，定應執行之刑如主文所示。
㈨、又審酌被告未曾因故意犯罪受有期徒刑以上刑之宣告，有臺
    灣高等法院被告前案紀錄表在卷可稽。且犯後已經與本案審
    理範圍內之告訴人均達成調解，調解時告訴人亦均同意給予
    被告緩刑之機會（見本院卷第95-97頁），本院認被告本案
    之刑以暫不執行為適當，爰依刑法第74條第1項第1款併予宣
    告緩刑4年。又被告與告訴人間之調解條件，為分期給付賠
    償金，為敦促被告依約履行賠償告訴人之承諾，爰將依調解
    條件履行部分列為緩刑之條件。倘被告未能依約履行主文所
    示緩刑之負擔，且情節重大，足認原宣告之緩刑難收其預期
    效果，而有執行刑罰之必要者，依刑事訴訟法第476 條及刑
    法第75條之1第1項第4款之規定，檢察官得向法院聲請撤銷
    上開緩刑之宣告，附此敘明。
㈩、110年12月10日公布之司法院大法官釋字第812號解釋文已宣
    告：106年4月19日修正公布之組織犯罪防制條例第3條第3 
    項規定：「犯第1項之罪者，應於刑之執行前，令入勞動場
    所，強制工作，其期間為3年。」（嗣107年1月3日修正公布
    第3條，但本項並未修正）就受處分人之人身自由所為限制
    ，違反憲法比例原則及憲法明顯區隔原則之要求，與憲法第
    8條保障人身自由之意旨不符，應自本解釋公布之日起失其
    效力；是本案被告雖犯組織犯罪防制條例第3條第1項之參與
    犯罪組織罪，然依前開解釋意旨，自不再宣告強制工作，附
    此敘明。　
、公訴意旨雖聲請沒收被告之犯罪所得，惟被告偵查中均否認
    有自本案取得犯罪所得，卷內亦無積極證據可證被告有取得
    犯罪所得，爰不另為沒收之宣告。
據上論斷，應依刑事訴訟法第299條第1項前段，判決如主文。
本案經檢察官陳信郎提起公訴，檢察官温雅惠到庭執行職務。
中　　華　　民　　國　　111 　年　　9 　　月　　29　　日
                  刑事第二庭   審判長法  官  陳淑芳
　
                                     法  官  黃光進
　
                                     法  官  徐煥淵　
以上正本證明與原本無異。
如不服本判決應於收受送達後20日內向本院提出上訴書狀，並應
敘述具體理由；其未敘述上訴之理由者，應於上訴期間屆滿後20
日內向本院補提理由書（均須按他造當事人之人數附繕本）「切
勿逕送上級法院」。
告訴人或被害人如不服判決，應備理由具狀向檢察官請求上訴，
上訴期間之計算，以檢察官收受判決正本之日起算。
　                             　　　書記官  陳麗靜
中　　華　　民　　國　　111 　年　　9 　　月　　29　　日
組織犯罪防制條例第3條
發起、主持、操縱或指揮犯罪組織者，處3年以上10年以下有期
徒刑，得併科新臺幣1億元以下罰金；參與者，處6月以上5年以
下有期徒刑，得併科新臺幣1千萬元以下罰金。但參與情節輕微
者，得減輕或免除其刑。
具公務員或經選舉產生之公職人員之身分，犯前項之罪者，加重
其刑至二分之一。
犯第1項之罪者，應於刑之執行前，令入勞動場所，強制工作，
其期間為3年。
前項之強制工作，準用刑法第90條第2項但書、第3項及第98條第
2項、第3項規定。
以言語、舉動、文字或其他方法，明示或暗示其為犯罪組織之成
員，或與犯罪組織或其成員有關聯，而要求他人為下列行為之一
者，處3年以下有期徒刑，得併科新臺幣3百萬元以下罰金：
一、出售財產、商業組織之出資或股份或放棄經營權。
二、配合辦理都市更新重建之處理程序。
三、購買商品或支付勞務報酬。
四、履行債務或接受債務協商之內容。
前項犯罪組織，不以現存者為必要。
以第5項之行為，使人行無義務之事或妨害其行使權利者，亦同
。
第5項、第7項之未遂犯罰之。
中華民國刑法第339條之4
犯第339條詐欺罪而有下列情形之一者，處1年以上7年以下有期
徒刑，得併科1百萬元以下罰金：
一、冒用政府機關或公務員名義犯之。
二、三人以上共同犯之。
三、以廣播電視、電子通訊、網際網路或其他媒體等傳播工具，
    對公眾散布而犯之。
前項之未遂犯罰之。
洗錢防制法第14條
有第二條各款所列洗錢行為者，處7年以下有期徒刑，併科新臺
幣5百萬元以下罰金。
前項之未遂犯罰之。
前二項情形，不得科以超過其特定犯罪所定最重本刑之刑。　
附表
編號 告訴人 詐騙方式 匯款新臺幣（下同）至第一層帳戶 轉匯至第二、三層帳戶後存入張本才之中國信託帳戶 被告自張本才之中國信託帳戶轉出或提領款項 主文   1 王羿婷 於110年3月底，以LINE暱稱「林國偉」與告訴人王羿婷聯繫，佯稱LINE你稱「永利國際」可以為其做投資云云，致告訴人王羿婷陷於錯誤，依指示匯款。 110年4月8日16時26分許匯款36萬3,000元至程杰弘之A帳戶。 110年4月8日16時29分許自程杰弘之A帳戶轉匯部分贓款15萬元至梁瑋諺之C帳戶後；梁瑋諺自C帳戶提領部分贓款14萬5,000元後，於同日16時45分許、同日16時47分許將所提領之贓款分成14萬4,000元、1,000元以有卡現金存款方式存入張本才之中國信託帳戶。 被告於110年4月9日1時41分許自張本才之中國信託帳戶轉出56萬3,800元。 劉彥霖三人以上共同犯詐欺取財罪，處有期徒刑壹年壹月。   2 林怡玟 於110年3月20日，以LINE暱稱「家銘」與告訴人林怡玟聯繫，佯稱「澳門新葡京」網站可以投資獲利云云，致告訴人林怡玟陷於錯誤，依指示匯款。 110年4月9日 13時41分許匯款50萬元至程杰弘之A帳戶。 110年4月9日13時51分許自程杰弘之A帳戶轉匯部分贓款28萬元至證人梁瑋諺之C帳戶；復自C帳戶分別轉匯11萬9,000元各1筆至黃加津之E帳戶及證人梁瑋諺之D帳戶後，由證人梁瑋諺持自己及黃加津之D、E帳戶提款卡提領共計23萬8,000元後，於110年4月9日14時許、同日14時1分許將提領之前開贓款分成11萬9,000元2筆以有卡現金存款方式存入張本才之中國信託帳戶。 被告於110年4月9日15時28分許自張本才之中國信託帳戶轉出210萬1,000元。 劉彥霖三人以上共同犯詐欺取財罪，處有期徒刑壹年貳月。   3 程文章 於110年5月4日，向告訴人程文章佯稱：網址「ww4.glenber.com」網站可以投資外匯獲利云云，致告訴人程文章陷於錯誤，依指示匯款。  110年5月4日15時45分許匯款143萬元至林珈佑之B帳戶，復經詐欺集團成員將全部贓款轉至許瑞騰之G帳戶。 110年5月4日15時55分許自許瑞騰之G帳戶轉帳部分贓款39萬8,900元至梁瑋諺之C帳戶；復自C帳戶分別轉匯29萬9,000元、10萬元至謝慶揚之F帳戶、梁瑋諺之D帳戶後，由梁瑋諺持自己及謝慶揚之D、F帳戶提款卡提領部分贓款共計34萬8,000元後，於110年5月4日16時14分許、同日16時15分許、同日16時16分許將提領之贓款分成14萬9,000元、9萬9,000元、10萬元，以有卡現金存款方式存入張本才之中國信託帳戶。 被告於110年5月5日11時12分許、同日13時17分許自張本才之中國信託帳戶轉出10萬元、100萬元。 劉彥霖三人以上共同犯詐欺取財罪，處有期徒刑壹年肆月。